【裁判字號】    98,簡上,648
【裁判日期】    981110
【裁判案由】    竊盜
【裁判全文】
臺灣臺中地方法院刑事判決             98年度簡上字第648號
上  訴  人  臺灣臺中地方法院檢察署檢察官
被      告  丙○○
上列上訴人因被告加重竊盜案件，不服本院中華民國98年5 月12
日98年度簡字第447 號第一審刑事簡易判決（起訴案號：97年度
偵字第22608 號，嗣經原審改以簡易判決處刑），提起上訴，本
院管轄第二審之合議庭認應適用通常程序審理，並自為第一審判
決如下：
    主    文
原判決撤銷。
丙○○共同攜帶兇器、踰越牆垣、毀越安全設備竊盜，處有期徒
刑捌月。
    犯罪事實
一、丙○○於民國97年9 月24日中午某時，與黃嚴輝（另經本院
    以98年度易字第1912號判處有期徒刑10月）共同謀議行竊財
    物，2 人即共同基於意圖為自己不法所有之竊盜犯意聯絡，
    由丙○○騎乘車牌號碼TDO-115 號輕型機車搭載黃嚴輝，四
    處尋找行竊目標。嗣於同日中午12時50分許，行經臺中市○
    ○區○○路8 巷5 號乙○○住處時，先由黃嚴輝按門鈴確定
    屋內無人後，再由丙○○在外把風，黃嚴輝則攜帶隨手在路
    邊撿拾，客觀上足以危害人之生命、身體安全，而屬兇器之
    木棍1 把（約50公分長，成人手臂粗，未扣案），翻越乙○
    ○住處圍牆，並以上開木棍將乙○○住處具有防閑作用，而
    屬於安全設備之鋁製窗戶欄杆撐開，致該欄杆毀壞變形後，
    再跨越未上鎖之窗戶，進入屋內（毀損及侵入住宅部分均未
    據告訴），竊取乙○○所有放置於1 樓客廳桌上之ACER廠牌
    筆記型電腦1 台，得手後即先將該電腦自乙○○住處之牆垣
    上方遞給正在屋外把風之丙○○，復返回屋內，接續竊取乙
    ○○所有放置於住處2 樓房間化妝台抽屜內之金墜子1 條。
    嗣因巡邏員警接獲通報前往處理，當場逮捕在該處把風之丙
    ○○，並在其所騎乘之機車腳踏墊處起出上開筆記型電腦1
    台（已由乙○○領回），而黃嚴輝在屋內聽聞屋外聲響，知
    悉其等犯行敗露，即趁隙從乙○○住處後門逃逸。
二、案經臺中市警察局第5 分局報告臺灣臺中地方法院檢察署檢
    察官偵查起訴。
    理    由
一、按被告以外之人於審判外之陳述雖不符刑事訴訟法第159 條
    之1 至之4 等4 條之規定，而經當事人於審判程序同意作為
    證據，法院審酌該言詞陳述或書面陳述作成時之情況，認為
    適當者，亦得為證據；當事人、代理人或辯護人於法院調查
    證據時，知有刑事訴訟法第159 條第1 項不得為證據之情形
    ，而未於言詞辯論終結前聲明異議者，視為有前項之同意，
    同法第159 條之5 定有明文。立法意旨在於傳聞證據未經當
    事人之反對詰問予以核實，原則上先予排除。惟若當事人已
    放棄反對詰問權，於審判程序中表明同意該等傳聞證據可作
    為證據；或於言詞辯論終結前未聲明異議，基於尊重當事人
    對傳聞證據之處分權，及證據資料愈豐富，愈有助於真實發
    見之理念，且強化言詞辯論主義，使訴訟程序得以順暢進行
    ，上開傳聞證據亦均具有證據能力。查下述經本院於審判期
    日調查並引用作為認定被告丙○○犯罪事實之被告以外之人
    於審判外之陳述，依全般卷證資料顯示，其等作成之狀態，
    並無違背個人意思而為陳述，或其他違法取供之情形，且公
    訴人、被告丙○○於本院準備程序時，均已明確表示對於證
    據能力部分無意見，復於本院審理中亦不爭執證據能力及真
    實性，且本院審酌該等陳述作成當時，並無不當取供之情形
    ，復為本院事實認定之重要依據，認為以之作為本案之證據
    均屬適當，故應認均具有證據能力，合先敘明。
二、上開犯罪事實，業據被告丙○○於本院審理時坦承不諱，核
    與證人即被害人乙○○於警詢、偵查中，及證人即共犯黃嚴
    輝於其被訴竊盜案件（本院98年度易字第1912號）偵查、法
    院審理中證述之情節均相符合，並有臺中市警察局第5 分局
    四平派出所警員趙永利製作之職務報告、被害人乙○○領回
    失竊物品所出具之贓物認領保管單各1 紙、現場照片共計6
    張在卷可稽。至被害人乙○○固證稱其遭竊物品為筆記型電
    腦1 台及項鍊2 條云云。惟查，共犯黃嚴輝到案後，始終堅
    稱僅在被害人乙○○住處竊取筆記型電腦1 台及金墜子1 條
    等語，且經查詢共犯黃嚴輝收當物品資料，在5 筆典當紀錄
    中，典當物之品名為「項鍊」者，僅有2 筆，其中1 筆收當
    之日期為96年3 月3 日；另1 筆之收當日期雖記載97年10月
    29 日 ，然其最初押當之日期為97年9 月17日，且該金項鍊
    已於97年10月20日贖回等情，有收當物品資料- 查詢、公信
    當舖當票各1 紙、收當物品資料- 詳細畫面2 份附卷可參，
    則上開2 筆典當紀錄所示之項鍊，其典當日期既均在本件案
    發之前，顯無可能係被害人乙○○所失竊之物甚明。再者，
    被害人乙○○僅提出購買證明影本1 張為證，尚乏其他證據
    足資證明共犯黃嚴輝尚有竊取被害人乙○○所指之另1 條項
    鍊之行為，本諸罪疑有利於被告認定之原則，應認本件被告
    丙○○與共犯黃嚴輝所竊得之物，為上開筆記型電腦1 台及
    金墜子1 條。綜上所述，本件事證明確，被告丙○○共同攜
    帶兇器踰越牆垣毀越安全設備竊盜之犯行，堪以認定，應予
    依法論科。
三、按刑法第321 條第1 項第3 款所規定之攜帶兇器竊盜罪，係
    以行為人攜帶兇器竊盜為其加重條件，此所謂兇器，其種類
    並無限制，凡客觀上足對人之生命、身體、安全構成威脅，
    具有危險性之兇器均屬之，且祇須行竊時攜帶此種具有危險
    性之兇器為已足，並不以攜帶之初有行兇之意圖為必要，最
    高法院著有79年台上字第5253號判例可查。本件被告丙○○
    之共犯黃嚴輝行竊時，所攜帶之木棍1 支固未扣案，然依共
    犯黃嚴輝於本院98年度易字第1912號98年6 月22日審理時所
    供稱：我所攜帶之木棍約50公分長，如我手臂般粗等情，且
    佐以該木棍尚足用以撐開被害人乙○○住處鋁製窗戶欄杆，
    顯然質地堅硬，客觀上足以對於人之生命、身體構成威脅而
    具有危險性，核屬兇器無疑。次按刑法第321 條第1 項第2
    款所謂毀越門扇係指毀越住宅、店舖或其他建築物（包括公
    寓、大廈內之各住戶或店舖）之門扇而言；所謂「其他安全
    設備」，係指除門扇牆垣以外，依通常觀念足認為防盜之一
    切設備而言（最高法院75年度台上字第873 號、78年度台上
    字第4418號判決意旨參照）。故核被告丙○○所為，係犯刑
    法第321 條第1 項第2 、3 款之攜帶兇器，踰越牆垣，毀越
    安全設備竊盜罪。公訴人漏未斟酌被告丙○○本件竊盜犯行
    兼有攜帶兇器、毀越安全設備之情狀，尚有未合，惟此僅為
    加重條件之增加，乃屬單純一罪，尚不生變更起訴法條之問
    題，附此敘明。被告丙○○與共犯黃嚴輝就前開犯行間，有
    犯意聯絡及行為分擔，均為共同正犯。
四、原審以被告丙○○竊盜犯行事證明確，予以論罪科刑，固非
    無見，惟原審未論及被告丙○○本件竊盜犯行兼有前述攜帶
    兇器、毀越安全設備之情狀，亦未論及被告丙○○與共犯黃
    嚴輝所竊得之財物除筆記型電腦1 台外，尚有金墜子1 條，
    已有未洽。另原審以被告丙○○於另案臺灣高等法院97年度
    上易字第1081號刑事案件審理中，經該院囑託臺北市聯合醫
    院於97年10月7 日對被告丙○○實施精神鑑定結果，認依被
    告丙○○過去之生活史、疾病史、身體檢查、精神狀態及心
    理評估結果，被告丙○○係一精神分裂症患者，其於該件行
    為時因此精神障礙而致辨識行為違法及依其辨識而行為之能
    力，有顯著減低之情形，被告丙○○確實罹患精神分裂症多
    年，而呈現疾病慢性化，無間斷，而此精神障礙亦持續影響
    其知覺理會以及判斷作用，致使其辨別是非或是衝動與情緒
    控制呈現缺損，被告丙○○因罹患「精神分裂症」此一精神
    障礙，而致辨識行為違法及依其辨識而行為之能力，有顯著
    減低之情形，經原審調閱臺灣高等法院97年度上易字第1081
    號刑事案卷，並有上開精神鑑定報告書、刑事確定判決各1
    份在卷可憑。原審斟酌被告丙○○為本案犯行之時間即97年
    9 月24日，尚在前揭醫院對被告丙○○實施精神鑑定時間即
    97年10月7 日之前，是被告丙○○本案犯行應亦有上揭因精
    神障礙，而致辨識行為違法及依其辨識而行為之能力，有顯
    著減低之情形，而依刑法第19條第2 項之規定，就被告丙○
    ○本案犯行予以減輕其刑。惟查，上開臺北市聯合醫院所出
    具之精神鑑定報告書，乃針對被告丙○○於該案行為時即自
    95年5 月27日至96年4 月20日期間之精神狀態而為鑑定，此
    由該精神鑑定報告書結論所載「厲員係一精神分裂症之患者
    ，其『行為』時因此精神障礙而致辨識行為違法以及依其辨
    識而行為之能力，顯著降低之情形」甚明。被告丙○○本案
    與共犯黃嚴輝共同行竊之日期為97年9 月24日，與前述被告
    丙○○該案最後犯罪時間96年4 月20日，兩者時間相距逾1
    年又5 個月，自不能以該精神鑑定報告書所鑑定之被告丙○
    ○於該案行為時之精神狀態，逕認被告丙○○於本案加重竊
    盜行為時，亦有因精神障礙致辨識行為違法及依其辨識而行
    為之能力顯著降低之情形。本院審以被告丙○○於本院98年
    9 月10日準備程序及98年10月13日審判程序，2 次均係獨自
    到庭而未有家人或親友陪同，其對於法院所訊問事項，皆能
    針對問題回答，並明確表達自己意見，併參酌被告丙○○於
    本院審理時所供承：我曾經幫黃嚴輝向地下錢莊借錢，地下
    錢莊一直向我要錢，我很急，才會坐火車下來找黃嚴輝，2
    人臨時起意行竊，我精神疾病發作時會有幻聽，聽到有人跟
    我講話，會胡思亂想，本案犯罪時我有固定去醫院看醫生拿
    藥，犯案當時沒有胡思亂想或聽到有人跟我講話的情形，我
    知道偷別人東西是不對的，案發當天我騎機車載黃嚴輝從德
    安百貨那邊出發，中間有先繞到別的地方，騎了約1 小時才
    到被害人乙○○住處等語，由被告丙○○能明確陳述其與共
    犯黃嚴輝就本案竊盜犯罪之分工模式、所使用之工具、所竊
    得之贓物各為何，及其前述案發當日係由其騎乘機車搭載共
    犯黃嚴輝，騎乘約1 小時始到達案發現場，案發當時有按時
    就醫服藥，並無幻聽或胡思亂想等精神分裂症發作症狀，且
    知悉偷竊是不對的行為，但因遭地下錢莊逼債情急之下與共
    犯黃嚴輝共同行竊等情，足見其於本案行為時，應無刑法第
    19條第2 項所定「行為時因精神障礙或其他心智缺陷，致其
    辨識行為違法或依其辨識而行為之能力，顯著降低」之情形
    ，原審援引該條項規定予以減輕其刑，亦有未合。上訴人以
    原審未斟酌被告丙○○與共犯黃嚴輝共同行竊時有攜帶兇器
    ，且其2 人所竊得之財物除筆記型電腦1 台外，尚有金墜子
    1 條為由提起上訴，非屬無據，為有理由，原判決既難維持
    ，自應由本院予以撤銷，改依通常程序自為第一審判決。
五、爰審酌被告丙○○正值壯年，不思憑勞力賺取金錢，為圖一
    己之利，而為本件犯行，造成被害人乙○○財物損失，所竊
    得之財物事後有部分已由被害人乙○○領回，所生損害非鉅
    ，事後坦承犯行，態度尚稱良好，暨其犯罪動機、目的、手
    段等一切情狀，量處如主文所示之刑。至共犯黃嚴輝持有竊
    盜所用之木棍1 支，未據扣案，且係共犯黃嚴輝於路邊隨手
    撿拾，並非被告丙○○或共犯黃嚴輝所有之物，爰不予諭知
    沒收。
六、末按對於簡易判決之上訴，準用刑事訴訟法第3 編第1 章及
    第2 章之規定。管轄第二審之地方法院合議庭受理簡易判決
    上訴案件，應依通常程序審理。其認案件有刑事訴訟法第
    452 條之情形者，應撤銷原判決，逕依通常程序為第一審判
    決，法院辦理刑事訴訟簡易程序案件應行注意事項第14點定
    有明文。本件被告丙○○所犯為刑法第321 條第1 項第2 、
    3 款之加重竊盜罪，其法定刑為6 月以上5 年以下有期徒刑
    ，被告丙○○又無任何減刑事由存在，並經本院量處有期徒
    刑8 月，顯非得以簡易判決處刑之案件，原審改以簡易判決
    處刑，尚有未洽，自應由本院予以撤銷，改依通常程序自為
    第一審判決，
    當事人如有不服，仍得於法定期限內提起上訴，併予敘明。
據上論斷，應依刑事訴訟法第455 條之1 第1 項、第3 項、第45
2 條、第369 條第1 項前段、第364 條、第299 條第1 項前段，
刑法第28條、第321 條第1 項第2 款、第3 款，判決如主文。
本案經檢察官甲○○到庭執行職務。
中    華    民    國    98    年    11    月    10    日
                  刑事第十一庭   審判長法  官  李雅俐
                                       法  官  蔡美華
                                       法  官  羅智文
以上正本證明與原本無異。
如不服本判決應於收受送達後10日內向本院提出上訴書狀，並應
敘述具體理由；其未敘述上訴理由者，應於上訴期間屆滿後20日
內向本院補提理由書（均須按他造當事人之人數附繕本）「切勿
逕送上級法院」。
                                       書記官  鄭淑英
中    華    民    國    98    年    11    月    10    日
附錄本罪論罪科刑法條全文
刑法第321條：
犯竊盜罪而有下列情形之一者，處6月以上、5年以下有期徒刑：
一  於夜間侵入住宅或有人居住之建築物、船艦或隱匿其內而犯
    之者。
二  毀越門扇、牆垣或其他安全設備而犯之者。
三  攜帶兇器而犯之者。
四  結夥三人以上而犯之者。
五  乘火災、水災或其他災害之際而犯之者。
六  在車站或埠頭而犯之者。
前項之未遂犯罰之。


司法院資訊處製作；財團法人民間司法改革基金會備份。
